最高法院刑事判決　　　　　　　　　　　　　　　九十一年度台上字第五八二０號
　　上　訴　人　甲○○
右上訴人因搶奪案件，不服台灣高等法院台南分院中華民國八十九年七月三十一日第
二審判決（八十九年度上訴字第六六三號，起訴案號：台灣嘉義地方法院檢察署八十
九年度偵字第九三九號），提起上訴，本院判決如左：
    主  文
原判決撤銷，發回台灣高等法院台南分院。
    理  由
本件原判決認定上訴人甲○○意圖為自己不法之所有，於民國八十九年一月八日十三
時十分許，在嘉義縣竹崎鄉鹿滿村水景頭十六號行政院國軍退除役官兵輔導委員會灣
橋榮民醫院鹿滿分院，見劉富群一人獨坐輪椅於院內，即佯裝詢問劉富群病情及為其
按摩之際，趁其不備，搶奪其所有口袋內之現金新台幣（下同）三萬二千元，經劉富
群當場搶回二萬四千元，共搶得八千元後，即騎乘機車逃逸，嗣經報警循線查獲等情
。因而維持第一審論處上訴人甲○○意圖為自己不法之所有，而搶奪他人之動產罪刑
之判決，駁回上訴人在第二審之上訴，固非無見。
惟查：(一)、證據之證明力，固屬於法院判斷之自由，但不得違背經驗法則，如證據之
本身依照吾人日常生活經驗所得之定則觀察，尚非無疑竇時，則遽難採為判決之基礎
。上訴人雖不諱言有於前揭時、地詢問劉富群病情及幫其按摩情事。但自始否認有搶
奪被害人劉富群所有三萬二千元或八千元犯行。而被害人劉富群於最初警訊時雖指稱
上訴人自稱醫師，問伊病情，叫伊站起來，摸伊口袋，在伊右口袋搶走三萬二千元。
伊搶回二萬四千元，被搶走八千元，……。但第二次警訊時則稱伊行動不便，須要坐
輪椅代步。於第三次警訊時訊以「甲○○將你的錢搶走後，是馬上離開，或是有發生
爭執？」則又答：「他馬上離開，是用走的。」等語（見警卷第一｜六頁）。苟上訴
人確搶奪被害人劉富群所有之三萬二千元，其於得手後，豈有不迅速逃離，而用走的
離開。又被害人劉富群於案發時已八十二歲高齡，且自稱行動不便，須要坐輪椅代步
，能否於上訴人搶奪其右口袋三萬二千元後，再搶回二萬四千元，非無疑竇。該被害
人劉富群是否因上訴人於為其按摩時，摸其口袋，乘其不注意時，竊取其中八千元，
於上訴人離開後，發覺短少八千元，心有不甘，而指上訴人搶奪，亦非無疑。原判決
遽以被害人劉富群之指訴採為不利上訴人之判斷，不免速斷。(二)、被告經合法傳喚，
無正當之理由不到庭者，得不待其陳述，逕行判決。刑事訴訟法第三百七十一條定有
明文。原審八十九年七月二十日上午十時十分之審判期日傳票，固於同年六月二十二
日下午三時十分送達上訴人，有其本人簽收之送達證書在卷足憑（見原審卷第三十頁
）。上訴人經合法傳喚，無正當之理由不到庭，原審不待其陳述，逕行判決，但未於
理由內有所說明，亦未依刑事訴訟法第三百十條第七款規定記載適用之法律，顯有不
適用法則及不載理由之違法。以上，或為上訴意旨所指摘，或為本院得依職權調查之
事項，應認原判決有撤銷發回更審之原因。
據上論結，應依刑事訴訟法第三百九十七條、第四百零一條，判決如主文。
中      華      民      國    九十一    年      十      月      十七    日
                              最高法院刑事第二庭
                                  審判長法官  陳  錫  奎
                                        法官  洪  清  江
                                        法官  李  伯  道
                                        法官  陳  世  淙
                                        法官  洪  佳  濱
      右正本證明與原本無異
                                              書  記  官
中      華      民      國    九十一    年      十      月    二十二    日
